【裁判字號】    94,易更,9
【裁判日期】    950110
【裁判案由】    賭博
【裁判全文】
臺灣高雄地方法院刑事判決               94年度易更字第9號
公  訴  人  臺灣高雄地方法院檢察署檢察官
被      告  乙○○
            甲○○
上二人共同
選任辯護人  黃馨儀  律師
            吳賢明  律師
            王進勝  律師
上列被告因賭博案件，經檢察官提起公訴（88年度偵字第6564、
6565、6566、6567、6568、6569、6570、6572、6854、12145 、
16517號）， 被告於本院準備程序中就被訴事實為有罪之陳述，
受命法官於聽取當事人之意見後，本院合議庭裁定改由受命法官
獨任以簡式審判程序審理，判決如下：
    主  文
乙○○連續意圖營利，聚眾賭博，處有期徒刑捌月。緩刑年。
甲○○連續幫助連續意圖營利，聚眾賭博，處有期徒刑陸月，如
易科罰金以佰元折算壹日。緩刑年。
    犯罪事實及理由
一、犯罪事實：
    乙○○基於常業賭博之犯意及意圖營利之概括犯意，甲○○
    則基於幫助乙○○之概括犯意，自民國80年間起至87年間止
    ，經常於每個星期二、星期四，由乙○○提供位於高雄市○
    鎮區○○路265 號、高雄市○○區○○街37號之住處為賭博
    場所，經營俗稱香港六合彩賭博，由乙○○擔任六合彩組頭
    ，聚集李清福、林有三等不特定之多數人，以簽選號碼之方
    式賭博財物，約定李清福等賭客所簽選之號碼與每星期二、
    四同日香港六合彩開出之6 組號碼或最末數重編之5 組二位
    數相同者，可得倍數不等之賭資，如未簽中，則賭資歸乙○
    ○所有，乙○○即以此方式，連續聚集不特定之多數人，以
    簽選號碼方式對賭財物，藉以獲利，並以賭博為業賴以維生
    。而甲○○則幫助乙○○辦理賭客贏取之彩金匯款事宜。
二、證據名稱：
  (一)被告乙○○、甲○○於偵查及本院審理中之自白。
  (二)證人李清福、林有三於偵查中之證詞、證人李清福於本院89
    年度訴字第542號之證詞。
  (三)合作金庫銀行憲德支庫帳號871598、329474號、高雄市第五
    信用合作社前鎮分社帳號11912 號歷史交易明細表。
  (四)臺灣高等法院被告前案紀錄表、臺灣高雄地方法院院內索引
    卡紀錄表報表、臺灣高雄地方法院檢察署刑案資料查註紀錄
    表。
三、按在公共或公眾得出入之場所賭博，僅係刑法第266 條之犯
    罪成立要件若同法第267 條及第268 條之罪，並不以在公共
    或公眾得出入之場所為限；意圖營利供給賭博場所或聚眾賭
    博，其賭場縱設在私人住宅內，仍應成立刑法第268 條之罪
    司法院院字第1479號、院解字第3962號解釋早著明文。刑法
    第268 條意圖營利，聚眾賭博罪之所謂「聚眾賭博」，是指
    聚合多數人而言，參酌司法院釋字第145 號解釋「所謂多數
    人包括特定之多數人在內」之意旨，「聚眾」不僅指不特定
    之多數人，且包括特定之多數人在內；而所謂「賭博場所」
    ，只要有一定之場所供人賭博財物即可，非謂須有可供人前
    往之一定空間場地始足當之。是刑法上之意圖營利供給賭博
    場所罪，本不以賭博場所為公眾得出入者為要件，以現今科
    技之精進，電話、傳真、網路均可為傳達賭博之訊息，例如
    營利意圖而提供網址供人賭博財物者，亦屬提供賭博場所之
    一種，而以傳真或電話簽注號碼賭博財物，與親自到場簽注
    賭博財物，僅係行為方式不同，並不影響其犯罪行為之認定
    。被告乙○○於自己之住所內提供電話、傳真機供不特定人
    下注之用，並由賭客各別簽賭之方式主持六合彩賭博，雖形
    式上並無將賭客聚集於上開被告之住所內，然待各賭客簽賭
    完畢，化零為整，實質上仍可達成聚集不特定多數人參與賭
    博之目的，揆諸首揭司法院解釋意旨及說明，被告經營六合
    彩賭博並自任組頭之犯行，自符合意圖營利供給賭博場所及
    聚眾賭博之構成要件。次按，連續幫助與幫助連續為不同之
    犯罪態樣，如基於概括犯意，多次幫助他人犯罪，為連續幫
    助，該幫助者有多次犯罪行為；如以一幫助行為，幫助他人
    連續犯罪，則為幫助連續，就幫助犯而言，僅有一次犯罪行
    為。被告甲○○雖係以幫助之意思，並未參與意圖營利供給
    賭博場所、聚眾賭博或以賭博為常業之犯罪構成要件，然其
    每週二、四開完獎後，於翌日協助發放彩金之行為，自係基
    於概括之幫助犯意連續為之，合先敘明。
四、核被告乙○○所為，係犯刑法第267 條之常業賭博罪、第26
    8 條前段之意圖營利供給賭博場所罪、第268 條後段之意圖
    營利聚眾賭博罪。被告係基於一個賭博犯意之決定，達成其
    同一犯罪之各個舉動，應屬法律概念之一行為，是所犯上開
    3 罪，應依刑法第55條前段想像競合犯之規定，從一情節較
    重之意圖營利聚眾賭博罪處斷。核被告甲○○所為，則係犯
    刑法第30條第1 項前段、第268 條之幫助意圖營利聚眾賭博
    罪。又被告2 人先後多次意圖營利聚眾賭博及幫助意圖營利
    聚眾賭博之犯行，時間緊接，方法相同，所犯構成要件相同
    之罪名，顯係基於概括犯意反覆為之，均為連續犯，應各依
    刑法第56條之規定論以一罪，並各加重其刑。又被告甲○○
    以幫助意圖營利聚眾賭博之意思，參與犯罪構成要件以外之
    行為，為從犯，應依刑法第30條第2 項之規定，按正犯之刑
    減輕之，並依同法第71條第1 項之規定先加後減輕之。爰審
    酌被告2 人長期經營香港六合彩賭博，助長投機風氣，對於
    社會秩序影響非輕，且以聚賭謀生為常業，犯罪動機實非良
    善，惟其犯罪手段尚屬平和，犯後坦承犯行、態度良好、頗
    具悔意等一切情狀，分別量處如主文所示之刑，並就被告甲
    ○○之部分，諭知易科罰金之折算標準。末查，被告2 人均
    未曾受有期徒刑以上刑之宣告，有臺灣高等法院被告前案紀
    錄表、本院院內索引卡紀錄表報表、臺灣高雄地方法院檢察
    署刑案資料查註紀錄表各1 份在卷可稽，被告2 人經此偵審
    教訓，當知所警惕，信無再犯之虞，本院綜核各情，認上開
    所宣告之刑，以暫不執行為適當，均併予宣告緩刑3 年，以
    啟自新。
五、依刑事訴訟法第273 條之1 第1 項、第299 條第1 項前段、
    第310 條之2 、第454 條第1 項，刑法第56條、第268 條後
    段、前段、第267 條、第30條、第55條、第41條第1 項前段
    、第71條第1 項、第74條第1 款，罰金罰鍰提高標準條例第
    1 條前段、第2 條，判決如主文。
中    華    民    國    95    年    1     月    10    日
                  刑事第十一庭  法  官  戰諭威
以上正本證明與原本無異。
如不服本判決，應於判決送達後10日內，向本院提出上訴狀。
中    華    民    國    95    年    1     月    10    日
                                書記官  林佳蓉
附錄本判決論罪之法條：
中華民國刑法第30條：
幫助他人犯罪者，為從犯。雖他人不知幫助之情者，亦同。
從犯之處罰，得按正犯之刑減輕之。
中華民國刑法第268條：
意圖營利，供給賭博場所或聚眾賭博者，處3 年以下有期徒刑，
得併科3 千元以下罰金。


司法院資訊處製作；財團法人民間司法改革基金會備份。
